最高法院刑事裁定　　　　　　　一○○年度台抗字第九七六號
抗　告　人　柳啟德
　　　　　　鄭養台
上列抗告人等因違反貪污治罪條例案件，不服台灣高等法院高雄
分院中華民國一００年十月十八日駁回聲明異議之裁定（一００
年度聲字第一一八０號），提起抗告，本院裁定如下：
    主  文
抗告駁回。
    理  由
按是否宣告緩刑，係由法院依裁判時刑法有關緩刑之規定，對被
告之犯罪行為審酌宜否宣告緩刑。是被告行為後，刑法有關緩刑
之效力是否及於從刑之規定，如有增訂或變更者，當以裁判時之
規定為準，並無比較新舊法而為適用之問題。本件抗告人柳啟德
、鄭養台（以下除分別載稱姓名者外，合稱為「抗告人等」）係
分別於民國八十四年一月間、八十四年十月間，犯公務員對於職
務上之行為收受賄賂罪（柳啟德為連續犯）。抗告人等之行為時
，雖均在刑法第七十四條第五項增訂施行（九十五年七月一日）
之前；但原審法院於一００年六月三十日，以九十九年度重上更
(三)字第一一二號刑事判決（下稱「系爭判決」）撤銷台灣高雄地
方法院之第一審判決，改判量處柳啟德有期徒刑二年四月，褫
奪公權二年；減為有期徒刑一年二月，褫奪公權一年；緩刑三年
〔緩刑期間並向國庫支付新台幣（下同）十萬元〕，犯罪所得應
予追繳沒收；另量處鄭養台有期徒刑二年，褫奪公權二年；減
為有期徒刑一年，褫奪公權一年；緩刑三年〔緩刑期間並向國庫
支付十萬元〕，犯罪所得應予追繳沒收之判決，已在刑法第七十
四條第五項增訂施行之後。經查系爭判決之據上論結欄已載明，
原審法院係適用修正後之刑法第七十四條第一項第一款、第二項
第四款規定，對於抗告人等宣告緩刑之旨。則判斷上述緩刑宣告
之效力是否及於從刑即褫奪公權部分，自應以原審法院裁判時所
適用之法律即修正後刑法第七十四條第五項之規定為準，並無新
舊法比較適用之問題。而修正後刑法第七十四條第五項既規定「
緩刑之效力不及於從刑與保安處分之宣告」，則原裁定以抗告人
等所受緩刑宣告之效力，並不及於褫奪公權部分，因認檢察官以
台灣高雄地方法院檢察署一００年度執從字第三七四三號褫奪公
權函，執行系爭判決關於抗告人等之褫奪公權，並無違法或不當
之處，而駁回抗告人等之聲明異議，經核於法尚無違誤。抗告意
旨指稱：本件應比較新舊法，且基於從舊從輕原則，以抗告人等
所受之褫奪公權宣告與主刑部分，一同適用修正前之刑法規定云
云，無非執抗告人等之主觀意見，對原裁定理由內已詳細說明之
事項，再事爭執，難謂有理由。抗告人等之抗告俱予駁回。
據上論結，應依刑事訴訟法第四百十二條，裁定如主文。 
中    華    民    國  一○○  年   十一   月   十七   日
                      最高法院刑事第三庭
                          審判長法官  林  永  茂  
                                法官  蘇  振  堂  
                                法官  林  秀  夫  
                                法官  林  立  華  
                                法官  蔡  國  在  
本件正本證明與原本無異
                                      書  記  官  
中    華    民    國  一○○  年   十一   月  二十一  日
                                                      Q